最高法院刑事判決　　　　　　　　　 111年度台上字第2485號
　　　　　　　　　　　　　　　　　 111年度台上字第2501號
上　訴　人　許竝慈


　　　　　　陳銘智


　　　　　　吳怡純


上 列一 人
選任辯護人　王邦安律師
　　　　　　賴英姿律師
上列上訴人等因違反毒品危害防制條例等罪案件，不服臺灣高等
法院臺中分院中華民國111年2月24日及同年1 月10日第二審判決
（110 年度上訴字第1638號、1639號，起訴案號：臺灣臺中地方
檢察署108年度偵字第22019號），提起上訴，本院判決如下：
    主  文
上訴駁回。
    理  由
一、按刑事訴訟法第377 條規定：上訴於第三審法院，非以判決
    違背法令為理由，不得為之。是提起第三審上訴，應以原判
    決違背法令為理由，係屬法定要件。如果上訴理由書狀並非
    依據卷內訴訟資料具體指摘原判決不適用何種法則或如何適
    用不當，或所指摘原判決違法情事顯與法律規定得為第三審
    上訴理由之違法情形不相適合時，均應認其上訴為違背法律
    上之程式，予以駁回。本件原判決（共有2份判決書，其中1
    10年度上訴字第1638號係關於許竝慈、陳銘智部分，下稱原
    判決Ⅰ；另110 年度上訴字第1639號係關於吳怡純部分，下
    稱原判決Ⅱ）綜合全案證據資料，本於事實審法院之推理作
    用，認定上訴人許竝慈、陳銘智有如原判決Ⅰ事實欄即其附
    表一及附表二所載，上訴人吳怡純則有如原判決Ⅱ事實欄即
    其附表一所載，均參與葉宗益及陳郡銘（以上2 人皆經原審
    另案判處罪刑確定）等人開設通訊軟體「微信」（下稱「微
    信」）暱稱「異人館」、「芭蕾城市度假旅店」等帳號購毒
    管道，而所組成具有持續性、牟利性之有結構性販毒犯罪組
    織（下稱「芭蕾城市度假旅店」或「異人館」販毒集團），
    並利用上開犯罪組織共同販賣第三級毒品愷他命之犯行，因
    而維持第一審均論上訴人等以民國109年1月15日修正前毒品
    危害防制條例第4條第3項之販賣第三級毒品罪，許竝慈共 3
    罪，陳銘智共4罪，吳怡純1罪，其中許竝慈如原判決Ⅰ附表
    一編號1所示犯行、陳銘智如原判決Ⅰ附表二編號1所示犯行
    ，以及吳怡純犯行部分均分別兼論以參與犯罪組織罪，並依
    想像競合犯關係從一重處斷，於皆依同上條例第17條第2 項
    關於在偵審中均自白應減輕其刑之規定減輕其刑後，量處許
    竝慈如原判決Ⅰ附表三編號1至3所示之有期徒刑，並定其應
    執行刑為有期徒刑3 年10月；量處陳銘智如原判決Ⅰ附表三
    編號4至7所示之有期徒刑，並定其應執行刑為有期徒刑4 年
    ；量處吳怡純有期徒刑3年7月，且均諭知相關沒收及追徵之
    判決，而駁回上訴人等在第二審之上訴，已詳敘其所憑證據
    及認定之理由（許竝慈及陳銘智於警詢、偵查中、第一審及
    原審審理時均坦承其等本件被訴全部犯行不諱），對於吳怡
    純所辯為何不足以採信，亦在理由內詳加指駁及說明，俱有
    卷存證據資料可資覆按，從形式上觀察，原判決Ⅰ、Ⅱ並無
    足以影響其判決結果之違法情形存在。
二、上訴人等上訴意旨
㈠、許竝慈、陳銘智上訴意旨略以：本件購毒者李偉豪與許慈芸
    均係為配合警方實施釣魚式之誘捕偵查，在主觀上並無購毒
    真意之情況下，分別打電話向伊等購買愷他命，此觀渠等於
    各該購毒當天均曾接受警方詢問並製作筆錄即明。再原判決
    雖採信承辦警員趙元君之證詞，即其證稱：李偉豪僅係提供
    其購毒情資予警方佈線追查，警方並未指示李偉豪假意向毒
    販購毒以供警方當場查獲云云，復參酌李偉豪之證詞，即其
    陳稱其購得本件愷他命之後有加以施用云云，而據以認定李
    偉豪確有購毒施用之真意，尚非配合警方辦案而偽向許竝慈
    購毒。然卷內並無李偉豪之尿液檢驗報告可佐李偉豪之上開
    說詞屬實，且警方竟未採集李偉豪之尿液送驗，以究明其是
    否確有施用愷他命之情形，顯亦與偵辦同類案件之作法迥異
    ，益徵李偉豪並無購毒施用之真意，僅係配合警方查辦本案
    而假意向許竝慈購毒。另許慈芸在購得毒品後之當天，即於
    108年6月3日下午8時45分許遭警方查獲並製作警詢筆錄，許
    慈芸一方面陳稱其係聯絡「微信」帳號暱稱「異人館」之男
    子（按指陳銘智）後，在同（3）日下午8時許購得毒品；另
    方面卻陳稱「（警方查獲妳持有第三級毒品時，妳是否有攜
    帶任何手機？）沒有帶手機」等語，則許慈芸顯無從藉由行
    動電話手機以透過「微信」聯絡上開帳號之方式購得毒品。
    據此可窺許慈芸上揭陳述不無隱情，以致前後證詞自相矛盾
    ，當不能排除許慈芸係配合警方辦案而佯向陳銘智購毒。茲
    李偉豪及許慈芸主觀上既均無購毒之真意，僅為配合警方偵
    辦案件而分別向伊等佯購毒品，雙方之毒品買賣顯無完成之
    可能，則伊等本件被訴販毒犯行，自均僅應論以販賣第三級
    毒品未遂罪。乃原審未詳查釐清事實，遽以販賣第三級毒品
    既遂罪刑相繩，殊有違誤。此外，伊等誤蹈法網，惟皆坦承
    本件被訴之全部犯行，且願意接受刑罰制裁，犯後態度良好
    ，應從輕量刑，但原判決疏未考量上情，所量處之刑度尚嫌
    過重云云。
㈡、吳怡純上訴意旨略以：證人彭建睿雖陳稱其向「芭蕾城市度
    假旅店」販毒集團購買愷他命，經該販毒集團派人於108年7
    月22日14時15分許，在臺中市○○區○○路0 段00號前將愷
    他命送交與其收受云云。而參照卷附警方偵查報告及承辦警
    員田政峯所為之證言，彭建睿上開所稱販毒集團指派送交毒
    品之人應為案外人楊惟凱，且楊惟凱於上述案發後旋遭跟監
    之警方人員逮捕。然而，伊並未派遣楊惟凱將愷他命送交與
    彭建睿，且卷查楊惟凱亦否認有於上開時地交付毒品與彭建
    睿之行為，況警方於逮捕楊惟凱當時，並未在其身上或其他
    處所查獲彭建睿所陳稱其交付與毒販之購毒價金即2 張新臺
    幣（下同）1,000 元鈔票，足見彭建睿上揭向伊購毒之指證
    不實。何況，細繹楊惟凱陳稱：伊依友人即暱稱「阿金」者
    （下稱「阿金」）之指示於案發當日駕車與彭建睿接觸，彭
    建睿進入伊所駕車輛後交給伊毒品咖啡包，適因「阿金」來
    電說他不要了，所以伊把毒品咖啡包退還給彭建睿，故伊並
    未交付任何毒品給彭建睿等語，由此可見彭建睿疑係毒品之
    販賣者而非購買者，其所陳述不利於伊之情節，諒係為脫免
    其自身販毒罪嫌之飾詞，實不足以採為認定伊犯罪之證據。
    惟原審未詳查釐清上揭諸多足以證明彭建睿所言不實之事證
    ，率認伊係派遣所屬販毒集團之某不詳男性成員，將所販賣
    之愷他命送交彭建睿，而有本件被訴販毒犯行，殊有可議云
    云。
三、惟證據取捨、事實認定及刑罰裁量，均係事實審法院之職權
    ，倘其採證認事並未違背證據法則，復已敘明其取捨證據之
    心證理由，且科刑之輕重亦符合規範體系及目的，於裁量權
    之行使無所逾越或濫用，而無明顯違背公平、比例及罪刑相
    當原則者，即不得任意指為違法而執為適法之第三審上訴理
    由。⑴、關於許竝慈及陳銘智部分：原判決Ⅰ綜合調查包括
    許竝慈及陳銘智自白在內之相關證據所得心證及全案辯論意
    旨，認定許竝慈及陳銘智有本件被訴參與犯罪組織及販賣愷
    他命之犯行，已說明其憑據及理由；復就許竝慈及陳銘智均
    主張李偉豪等人並無購毒之真意，雙方間之毒品買賣無遂行
    之可能，而僅應論其等以販賣毒品未遂罪云云，為何不足以
    採信，亦依據卷證資料詳予指駁說明；另敘明第一審判決對
    於許竝慈及陳銘智之量刑，係以其等責任為基礎，並依刑法
    第57條各款所列事項，審酌本案犯罪一切情狀，分別量處如
    原判決Ⅰ附表三所示之刑期，尚稱妥適，因而予以維持等旨
    甚詳（見原判決Ⅰ第5頁第15行至第9頁第19行，以及第14頁
    第16行至第15頁第14行）。⑵、關於吳怡純部分：原判決Ⅱ
    依憑吳怡純於警詢、偵訊及第一審審理時供承略以：伊參加
    本件葉宗益等人所組成之「芭蕾城市度假旅店」販毒集團，
    擔任接聽購毒者來電而代稱為「總機」之工作，並負責派遣
    工作性質代稱為「小蜜蜂」之人（下稱「小蜜蜂」）送交毒
    品，伊與霍怡安（按業經第一審另案判處參與犯罪組織罪刑
    確定）係同一組輪班之「總機」人員，由伊負責早班即每日
    上午10時至下午10時之時段，霍怡安負責其餘晚班時段，與
    伊配合之「小蜜蜂」包括經伊指認檔案照片暱稱「凱凱（KK
    ）」之楊惟凱無誤等語，並供稱：「（警方提示彭建睿於10
    8年7月22日14時15分許，在臺中市○○區○○路0 段00號前
    ，向「微信」帳號暱稱「芭蕾城市度假旅店」之販毒集團，
    以1,400 元購得含第三級毒品4-甲基甲基卡西酮毒品咖啡粉
    末2 包一事，是否由妳接聽並派遣楊惟凱前往交易？）當天
    係伊上班派遣的；伊就涉犯本件參與犯罪組織及販賣第三級
    毒品罪均承認」等語，核與證人葉宗益、陳郡銘、吳怡純、
    霍怡安、王筱琇與林莉蓮，以及證人即購毒者彭建睿所指證
    去電向「芭蕾城市度假旅店」販毒集團派人送交購得愷他命
    之情節相符，佐以扣案毒品鑑驗書及如原判決Ⅱ附表二至附
    表十所示物品等證據資料，足以擔保吳怡純前述自白，以及
    彭建睿等人所為不利於吳怡純之陳述均屬可信。而吳怡純供
    承：108年7月22日14時15分許，係伊輪值所屬「芭蕾城市度
    假旅店」販毒集團「總機」工作，負責接聽購毒來電並派遣
    「小蜜蜂」送交毒品之時段等語，既核與彭建睿確實於上開
    時點去電「芭蕾城市度假旅店」販毒集團購毒，經該販毒集
    團派人送交而購得愷他命之情吻合，自堪認定吳怡純確有本
    件被訴參與犯罪組織及販賣愷他命之犯行，已詳敘其所憑證
    據及作此認定之理由。另參酌楊惟凱涉嫌本件送交愷他命與
    彭建睿之案件，經臺灣臺中地方檢察署檢察官以該署108 年
    度偵續字第185 號偵查終結而為不起訴處分確定，其理由概
    要略以：楊惟凱否認涉案，且警方並未提出查扣自楊惟凱之
    相關可疑證據，復未能出示攝錄彭建睿於案發當時進入楊惟
    凱所駕車輛之影像，單憑彭建睿於案發翌日警詢時所為不利
    於楊惟凱之片面指證，在別無其他必要證據可佐實其說之情
    況下，因認楊惟凱犯罪嫌疑尚有不足等旨，並據此認定吳怡
    純及彭建睿之陳述中關於本件吳怡純所派遣將愷他命交與彭
    建睿之人係楊惟凱一節，容有疑義而不予採信。然而，吳怡
    純確曾派遣所屬販毒集團某不詳姓名男性成員將所販賣愷他
    命送交與彭建睿之事實，綜據卷存證據資料則無疑義，尚無
    礙吳怡純確有本件被訴販賣愷他命與彭建睿犯行之認定，並
    據以指駁並說明吳怡純辯稱：彭建睿指證本件送交毒品之人
    係楊惟凱，卻經楊惟凱否認而相互齟齬，且警方係於案發當
    日隨即逮捕楊惟凱，但未能查獲若何確實之證據足以證明楊
    惟凱有送交愷他命與彭建睿，可見彭建睿陳稱其致電「芭蕾
    城市度假旅店」販毒集團而購得愷他命之指證不足為憑云云
    ，何以係卸責情詞而難以採信之理由甚詳（見原判決Ⅱ第14
    頁第4 至16行）。綜核原判決採證認事之論斷，尚無違經驗
    及論理法則，而依其所認定之事實，論許竝慈及陳銘智以販
    賣第三級毒品既遂罪，於法亦無不合，且認為第一審判決對
    於許竝慈及陳銘智所犯各罪所處宣告刑暨所定之應執行刑尚
    無明顯失當之情形，因而予以維持，並未逾越或濫用法律賦
    予刑罰自由裁量之權限，亦無明顯違背公平、比例及罪刑相
    當原則之情形，自難任意指為違法。
四、綜上，本件上訴人等上訴意旨均非依據卷內資料具體指摘原
    判決不適用何種法則或如何適用不當，徒就原判決已詳細論
    斷說明之事項，重執其等提起第二審上訴所主張且不為原審
    所採信之舊詞，再為陳辯，且陳銘智及許竝慈另執其等主觀
    臆測之詞，吳怡純復就其是否為接聽彭建睿購毒來電人員之
    單純事實，以及其他無關判決結果之枝節問題，漫事爭執，
    無非均係就原審採證認事及量刑職權之適法行使，任意指摘
    ，顯與法律規定得為第三審上訴理由之違法情形不相適合，
    揆諸首揭規定及說明，其等上訴均為違背法律上之程式，應
    併予駁回。
據上論結，應依刑事訴訟法第395條前段，判決如主文。
中    華    民    國   111    年    6     月    2     日
                  刑事第一庭審判長法  官  郭  毓  洲  
                                  法  官  林  英  志  
                                  法  官  林  靜  芬  
                                  法  官  劉  興  浪  
                                  法  官  蔡  憲  德  
本件正本證明與原本無異
                                  書記官
中    華    民    國   111    年    6     月    7     日